臺灣桃園地方法院行政訴訟判決　
110年度交字第579號
原      告  林俊杰
訴訟代理人  林子翔
被      告  交通部公路總局臺中區監理所

代  表  人  魏武盛
上列當事人間交通裁決事件，原告不服民國110年11月24日被告
如附表編號一至八所示裁決，提起行政訴訟，本院判決如下：
    主  文
一、被告如附表編號二至四、六至八所示之裁決書，應予撤銷。
二、原告其餘之訴駁回。
三、訴訟費用新臺幣參佰元由原告負擔。
    事實及理由
一、本件係原告不服被告所為道路交通管理處罰條例（下稱道交
    處罰條例）第8條之裁決而提起撤銷訴訟，依行政訴訟法第2
    37條之1，應適用交通裁決事件訴訟程序，本院並依同法第2
    37條之7規定，爰不經言詞辯論，逕為裁判。
二、事實概要：
　　原告駕駛其所有車牌0000-00號自用小客車（下稱系爭車輛
　　），於民國110年10月13日7時39分、40分、41分、42分及44
　　分許，行經如附表編號一至八所示地點（詳見附表），有「
　　行駛高速公路未依規定變換車道（變換車道未全程使用方向
　　燈）」之違規行為，經民眾檢具錄影資料向內政部警政署國
    道公路警察局第六公路警察大隊（下稱舉發機關）檢舉，舉
    發機關查證後乃依道交處罰條例第33條第1項第4款規定予以
    舉發。原告不服提出申訴，經舉發機關查證後仍認違規屬實
    ，被告遂於110年11月24日以如附表編號一至八所示之裁決
    書，均依道交處罰條例第33條第1項第4款、第63條第1項等
    規定，各裁處罰鍰新臺幣（下同）3千元、各記違規點數1點
    （合計共罰鍰24,000元、違規點數8點），前揭裁決書皆已
    於110年11月29日寄存在中興郵局。原告仍有不服，於110年
    12月7日向本院提起本件行政訴訟。
三、原告主張略以：
　㈠原告在5分鐘內被開了8張罰單，實為重複處罰，依交通部107
    .9.21函釋略以：道交處罰條例第85條之1條文所提違規地點
    相距6公里以內，時間相隔6分鐘以內，均應屬同一違規事件
    。
  ㈡聲明：請求撤銷原處分。
四、被告答辯略以：
　㈠依本案舉發機關查復及檢視檢舉影像資料，系爭車輛於110年
    10月13日7時39分許行經國道3號北向68公里（龍潭交流道北
    向入口）路段時，於7時39分25秒至29秒期間自入口匝道之
    右側車道變換至入口匝道之左側車道行駛，過程中未依規定
    全程使用方向燈（違規事件1），復於7時40分16秒至20秒期
    間行經國道3號北向67.3公里時，自中線車道變換至外側車
    道行駛，過程中未依規定全程使用方向燈（違規事件2），
    再於7時40分40秒至46秒期間行經國道3號北向66.5公里時，
    自內側車道變換至中線車道行駛，過程中未依規定全程使用
    方向燈（違規事件3），第於7時40分59秒至7時41分3秒期間
    行經國道3號北向65.9公里時，自中線車道變換至外側車道
    行駛，過程中未依規定全程使用方向燈（違規事件4），又
    於7時42分50秒至55秒期間行經國道3號北向61.8公里時，自
    內側車道變換至中線車道行駛，過程中未依規定全程使用方
    向燈（違規事件5），另於7時44分7秒至11秒期間行經國道3
    號北向59.4公里時，自中線車道變換至外側車道行駛，過程
    中未依規定全程使用方向燈（違規事件6），復於7時44分27
    秒至35秒期間行經國道3號北向58.5公里時，自中線車道變
    換至外側車道行駛，過程中未依規定全程使用方向燈（違規
    事件7），末於7時44分42秒至45秒期間行經國道3號北向58.
    1公里時，自外側車道變換至輔助車道行駛，過程中未依規
    定全程使用方向燈（違規事件8），系爭車輛於上述違規時
    、地遭民眾檢舉變換車道不依規定使用方向燈，影響行車安
    全，經舉發機關審認違規屬實遂依法製單舉發，並無違誤。
  ㈡依相關法規，車輛穿越虛線行駛到另一車道，即屬變換車道
    行為，而依規定變換車道前要先打方向燈。查該車確實未依
    規定使用方向燈，且各次違規行為有時序先後之別，行為地
    點亦在高速公路之不同路段，由一般第三者角度觀之，可明
    確區隔為數個行為，又原告各次行為均造成不同用路人之行
    車安全危害，自應分別評價，依行政罰法第25條規定，予以
    分別處罰，是被告依法裁決並無違誤。
　㈢聲明：駁回原告之訴。
五、本院之判斷：
　㈠前揭事實概要欄所載之事實，除後列爭點外，餘為兩造所不
    爭執，並有舉發通知單、裁決書各8份、送達證書1份、舉發
    機關110年11月17日函及109年12月25日函，檢舉錄影光碟及
    車號查詢車籍資料查詢結果等在卷可參（見本院卷第8頁至
    第22頁、第56頁至第59頁、第62頁至第70頁、第80頁及第92
    頁），足信屬實。
　㈡按道交處罰條例第7條之1規定：「對於違反本條例之行為者
    ，民眾得敘明違規事實或檢具違規證據資料，向公路主管或
    警察機關檢舉，經查證屬實者，應即舉發。但行為終了日起
    逾七日之檢舉，不予舉發。」，第33條第1項第4款規定：「
    汽車行駛於高速公路、快速公路或設站管制之道路，未依規
    定變換車道者，處汽車駕駛人3千元以上6千元以下罰鍰。」
    ，第63條規定：「汽車駕駛人有下列各款所列條款之一者，
    除依原條款處罰鍰外，並予記點：，處汽車駕駛人3,000元
    以上6,000元以下罰鍰：有第33條第1項…情形之一者，各記
    違規點數一點。」。再按道路交通安全規則第91條第1項第6
    款規定：「行車變換車道情況時，應先顯示方向燈光或手勢
    。」，第109條第2項第2款規定：「汽車駕駛人左（右）轉
    彎時，應先顯示車輛前後之左（右）邊方向燈光；變換車道
    時，應先顯示欲變換車道方向之燈光，並應顯示至完成轉彎
    或變換車道之行為。」。末按道路交通標誌標線號誌設置規
    則第149條規定：「白虛線設於路段中者，用以分隔同向車
    道。」。
  ㈢依兩造所述，可知本件爭點應為：原告於附表編號一至八所
    示時、地「行駛高速公路未依規定變換車道（變換車道未全
    程使用方向燈）」之違規行為，被告以八件裁決書分別加以
    處罰，究有無違誤？茲析論如下：
  1.按行政違規行為之次數並非純粹以自然行為概念為界定標準
　　，應從法規範所欲維護之法益狀態予以評價。易言之，藉由
　　違規受不法利益之情形，倘不論違規行為時間之久暫，一概
　　論以單一行為之行政責任，勢必誘使違規者長時間侵害法益
　　，以圖得超出罰鍰額度之不當利益，將造成法秩序失衡之不
　　公義現象。故從法規範之精神及其目的以觀，如立法者基於
　　達成特定行政管制之目的，已擬制規定以侵害法益之時間長
　　度作為量化及區隔違反公法義務之次數者，則行為人雖以自
　　然意義之一行為侵害同一法益，但因其侵害法益之時間長度
　　已超過法律就單一違規行為所設定之評價標準者，仍應成立
　　數個獨立之違規行為，分別論處其行政責任，司法院釋字第
　　604號解釋亦闡述：「立法者固得以法律規定行政機關執法
　　人員得以連續舉發及隨同多次處罰之遏阻作用以達成行政管
　　制之目的，但仍須符合憲法第23條之比例原則及法律授權明
　　確性原則。申言之，以連續舉發之方式，對違規事實繼續之
　　違規行為，藉舉發其違規事實之次數，評價及計算其法律上
　　之違規次數，並予以多次處罰，藉多次處罰之遏阻作用，以
　　防制違規事實繼續發生，此種手段有助於目的之達成，對維
　　護交通秩序、確保交通安全之目的而言，在客觀條件之限制
　　下，更有其必要性及實效性。惟每次舉發既然各別構成一次
　　違規行為，則連續舉發之間隔期間是否過密，以致多次處罰
　　是否過當，仍須審酌是否符合憲法上之比例原則。」。而91
　　年7月3日修正之道交處罰條例第85條之1增訂第2項：「第7
　　條之2之逕行舉發案件有左列情形之一者，得連續舉發：一
　　、逕行舉發汽車有第33條、第40條第1項規定之情形，其違
　　規地點相距6公里以上、違規時間相隔6分鐘以上或行駛經過
　　一個路口以上者。二、逕行舉發汽車有第56條第1項規定之
　　情形，而駕駛人不在場或未能將車輛移置每逾2小時者。」
　　規定，究其立法理由：「對逕行舉發案件得連續舉發之規定
　　，係規範於違反道路交通管理事件統一裁罰標準及處理細則
　　第12條，因其影響人民權利義務，為符合法律保留之精神，
　　爰酌予修正增列於第2項。」，94年12月28日依立法委員葉
　　宜津等提案修正通過之現行第85條之1第2項規定，其提案理
　　由則係為增加嚴重超速行為之處罰，以及為因應長隧道安全
　　，爰為但書規定（參立法院第6屆第2會期第3次會議議案關
　　係文書第275頁），對於連續舉發之間隔期間並未修正。準
　　此，如汽車駕駛人行駛於道路，在轉彎或變換車道時，未依
　　道路交通安全規則之規定顯示方向燈，違反道交處罰條例第
　　42條規定，依同條例第85條之1第2項第1款落實憲法上比例
　　原則之規範目的，如其違規地點相距未達6公里、違規時間
　　相隔未達6分鐘或未行駛經過一個路口，即應論以單一違規
　　行為；若其違規地點相距6公里以上、違規時間相隔6分鐘以
　　上或行駛經過一個路口以上，則得連續舉發，此於舉發機關
　　依道交處罰條例第7條之2規定逕行舉發時，固得直接適用，
　　就舉發機關依道交處罰條例第7條之1規定受理民眾檢舉而為
　　職權舉發的案件，在道交處罰條例第85條之1第2項第1款規
　　範目的的落實上，並無差別待遇的正當理由，是故也應類推
　　適用該規定關於違反義務次數判斷標準，以評價檢舉之違規
　　行為次數後，製單舉發，始符道交處罰條例第85條之1第2項
　　第1款的規範意旨（參臺北高等行政法院110年度交上字第20
　　9號判決意旨）。故於111年4月30日修正施行前之道交處罰
　　條例第7條之1民眾檢舉而為職權舉發之案件與第7條之2逕行
　　舉發事件間具有本質上之類似性，惟因同條例第85條之1第2
　　項第1款未將民眾檢舉舉發事件列入規範適用範圍，屬法律
　　漏洞，應類推適用該條項款之規定，始符條文之規範意旨。
　2.觀諸卷附由舉發機關提供之檢舉人行車紀錄器影像畫面所示
　　，足認原告系爭車輛於如附表編號一至八號所示8個時間、8
　　處地點，確實均有「行駛高速公路未依規定變換車道（變換
　　車道未全程使用方向燈）」之違規行為，原告對此亦未爭執
　　，固足信屬實。惟查，原告之前開8次違規行為態樣，全屬
　　相同，且原告就附表編號一至四所示違規行為之時間、地點
　　係相隔3分鐘、2.1公里，上開違規時間、地點相距皆未超過
　　6分鐘及6公里；另原告就附表編號五至八所示違規行為之時
　　間、地點則係相隔3分鐘、3.7公里，此部分違規時間、地點
　　相距亦未超過6分鐘及6公里。是依前揭說明及審酌比例原則
　　則，本院認為原告如附表編號二至四及附表編號六至八（經
　　民眾檢舉）之違規行為，亦應類推適用道交處罰條例第85條
　　之1第2項第1款規定，受上開連續處罰限制之拘束，不得連
　　續舉發。被告未審酌上情，仍逕為附表編號二至四及六至八
　　之裁決，容有未合。
六、綜上所述，被告對原告所為如附表編號一、五所示之裁決，
    並無違誤，原告訴請撤銷上開處分之部分，為無理由，應予
    駁回。至其餘被告所為如附表編號二至四、六至八所示之裁
    決，核屬過當而有違比例原則，原告就此部分訴請撤銷為有
    理由，應予准許，爰分別判決如主文第1、2項所示。
七、本件判決基礎已明，兩造其餘之陳述及訴訟資料經本院審酌
    後，核與判決結果不生影響，爰不另一一論述。
八、本件第一審裁判費為300元，因兩造各有部分勝、敗，原應
    由雙方按勝敗比例各自分擔，惟考量本件原告於前揭時地確
    有違規行為（8次），係經本院審酌比例原則及類推適用相
    關法規後認部分之處分不予處罰為適當（就其中2次違規裁
    罰即足），是依行政訴訟法第104條準用民事訴訟法第81條
    第2款規定，本院認為本件裁判費應全數由原告負擔較為適
    當，爰諭知如主文第3項所示。
據上論結，本件原告之訴為一部有理由，一部無理由，依行政訴
訟法第237條之7、第98條第1項前段、第237條之8第1項、第104
條，民事訴訟法第79條、第81條第2款，判決如主文。
中　　華　　民　　國　 111　　年　　 8　　月　　16　　日
        　　　　　　　　　行政訴訟庭　法　官　周玉羣
附表：
編 號 違規時間 違規地點 違規事實 舉發違反法條 裁決書    (彰監四字) 處罰內容（罰鍰單位：新臺幣） 一 110年10月13日7時39分 國道3號北向68公里（龍潭交流道北向入口） 行駛高速公路未依規定變換車道（變換車道未全程使用方向燈） 道交處罰條例第33條第1項第4款 第64-ZFB230732號 罰鍰3,000元，並記違規點數1點 二 110年10月13日7時40分 國道3號北向67.3公里 同上 同上 第64-ZFB230733號 同上 三 110年10月13日7時40分 國道3號北向66.5公里 同上 同上 第64-ZFB230734號 同上 四 110年10月13日7時41分 國道3號北向65.9公里 同上 同上 第64-ZFB230735號 同上 五 110年10月13日7時42分 國道3號北向61.8公里 同上 同上 第64-ZFB230736號 同上 六 110年10月13日7時44分 國道3號北向59.4公里 同上 同上 第64-ZFB230737號 同上 七 110年10月13日7時44分 國道3號北向58.5公里 同上 同上 第64-ZFB230738號 同上 八 110年10月13日7時44分 國道3號北向58.1公里 同上 同上 第64-ZFB230739號 同上 
一、上為正本係照原本作成。
二、如不服本判決，應於判決送達後20日內，向本院提出上訴狀
    並表明上訴理由（原判決所違背之法令及其具體內容或依訴
    訟資料可認為原判決有違背法令之具體事實），其未載明上
    訴理由者，應於提出上訴後20日內向本院補提理由書（上訴
    狀及上訴理由書均須按他造人數附繕本，如未按期補提上訴
    理由書，則逕予駁回上訴），並應繳納上訴裁判費新臺幣75
    0元。
中　　華　　民　　國　　111 　年　　8 　　月　　16　　日
        　　　　　　　　　　　　　　　書記官　鄭敏如